臺灣臺中地方法院刑事判決
110年度易字第1211號
公  訴  人  臺灣臺中地方檢察署檢察官
被      告  吳龍達


上列被告因妨害名譽案件，經檢察官提起公訴（110年度偵字第9
774號），本院判決如下：
    主    文
吳龍達犯公然侮辱罪，處拘役貳拾日，如易科罰金，以新臺幣壹
仟元折算壹日。 
    犯罪事實
一、緣江哲玟於民國110年2月14日上午11時50分許，騎車行經吳
    龍達位於臺中市○區○○路0○000○0號住處前，不慎擦撞停放於
    上址路旁之機車，江哲玟欲處理賠償事宜，乃詢問吳龍達該
    機車為何人所有，詎吳龍達（涉犯恐嚇危害安全罪嫌，經檢
    察官另為不起訴處分）竟基於公然侮辱之犯意，對在上址前
    馬路上之江哲玟辱罵「幹你娘」、「真的垃圾」（台語）等
    語，使上址四週不特定人得以共見共聞，而以此方式貶損江
    哲玟之人格尊嚴及社會評價。嗣經江哲玟向警提告，始悉上
    情。
二、案經江哲玟訴由臺中市政府警察局第一分局報告臺灣臺中地
    方檢察署檢察官偵查起訴。
    理    由
一、證據能力之說明：
　㈠本判決所引用被告以外之人於審判外之言詞或書面陳述，均
    經本院於審理時當庭直接提示而為合法調查，檢察官及被告
    吳龍達均同意作為證據（見本院卷第42頁），本院審酌前開
    證據作成或取得狀況，均無非法或不當取證之情事，亦無顯
    不可信情況，故認為適當而均得作為證據，依刑事訴訟法第
    159條之5規定，均具有證據能力。
　㈡本判決以下所引用之非供述證據，均與本案事實具有自然關
    聯性，且核屬書證、物證性質，又查無事證足認有違背法定
    程式或經偽造、變造所取得等證據排除之情事，復經本院依
    刑事訴訟法第164條、第165條踐行物證、書證之調查程序，
    亦堪認均有證據能力。
二、認定犯罪事實之理由及證據：
　　訊據被告矢口否認上開犯行，辯稱：我當時是站在我住處與
    騎樓的交界處，我認為騎樓不算是公共場所，現場除了我和
    告訴人江哲玟外也沒有其他人，告訴人當時講話態度不好，
    而且我當時有事情在忙，我也不是當著告訴人的面直接對告
    訴人罵，我否認犯罪等語（見本院卷第74、77、78頁）。經
    查：
　㈠被告於110年2月14日上午11時50分許，在其位於臺中市○區○○
    路0○000○0號住家騎樓處，對在上址前馬路上之江哲玟辱罵
    「幹你娘」、「真的垃圾」（台語）等語，為被告所不爭執
    （見本院卷第40-41、74頁），且經本院偕同檢察官及被告
    勘驗騎樓監視器錄音無訛，有本院勘驗筆錄在卷可查（見本
    院卷第73-74頁），自堪認定此部分之事實。
　㈡被告雖以前詞置辯，惟查：
　　1.按刑法上之公然侮辱罪，係指侮辱他人，且該侮辱行為係
      公然為之始可成立，所謂「公然」，係指不特定多數人得
      以共見共聞之狀態，不以實際上果已共見共聞為必要（臺
      灣高等法院95年度上易字第1091號判決意旨參照）。經查
      ：⑴依照被告上址住處外之Google街景圖，可知被告住處
      騎樓乃開放空間，不論是站在與該處左右相鄰之騎樓，或
      在馬路上行經該處之人，均可見聞上開地點所發生之事，
      自屬不特定多數人得以共見共聞之公共場所，是被告辯稱
      其認為騎樓並非公共場所云云，自非可採。⑵被告對告訴
      人罵「幹你娘」、「真的垃圾」（台語）等語時，告訴人
      係站在馬路上等節，為被告與告訴人分別供陳在卷（見本
      院卷第74頁，偵卷第65頁），而告訴人仍清楚聽到被告對
      其辱罵，益徵被告之侮辱行為係在公然狀態下為之，且依
      照上開判決見解，所謂不特定多數人得以共見共聞之狀態
      ，不以實際上果已共見共聞為必要，是被告辯稱現場僅有
      被告與告訴人在場云云，亦無解於本案公然侮辱犯行之成
      立。⑶被告雖辯稱其並非當著告訴人面直接罵告訴人云云
      ，然被告辱罵之內容，既為當時人站在馬路上之告訴人所
      聽聞，且經騎樓監視器錄下，堪認被告辱罵之音量非小，
      足以讓附近之人都聽得見，則其行為自該當公然侮辱無訛
      ；否則，若公然侮辱成立與否係以「是否當著告訴人面辱
      罵」為要件，則行為人只要別過頭、轉身等其他方式，即
      可輕易規避，如此刑法公然侮辱罪無異形同具文，應非立
      法本旨，是被告此部分辯解亦非可採。
　　2.被告雖辯稱告訴人當時說話態度不好，且其當時有事要忙
      云云。然經本院偕同檢察官及被告勘驗騎樓監視器錄音，
      勘驗結果如下：
      告訴人：這個是你的嗎？
      告訴人：不是喔。
      被  告：監視器都在那裡拍了。
      告訴人：嘿，我說是你的嗎？
      被  告：什麼人都一樣啦。
      告訴人：不是啦，不是你的，我要留電話。嘿啦。
      被  告：你撞倒人家的東西，說話還那麼囂張。
      告訴人：啥？我哪有囂張？
      被  告：蛤？
      告訴人：我哪有囂張？
      被  告：你是怎樣啦，蛤？你不用在那邊大小聲，這都拍
              得很清楚。
      告訴人：我是問車是你的嗎？若不是你的，我要留電話。
      被  告：那是你家的事。
　　　被  告：撞倒別人的機車，講話還那麼嗆聲。
　　  告訴人：誰在跟你嗆聲？
　　  被  告：幹你娘【11:51:47】，什麼東西阿，怎樣啦。
　　  被  告：你是怎樣啦，要烙人，要烙什麼東西都一樣啦，
　　          就等你。
  　　被  告：真的垃圾【11:52:12】
　　　--------------------------------------------------
　　  由上開勘驗結果，可知告訴人當時僅有詢問被告該機車為
      何人所有，並告知機車若非被告所有，將要留下電話之意
      ，並無被告所述告訴人態度不佳情形。至被告所述其當時
      有事要忙云云，僅為被告犯罪當下之情緒、動機，要非被
      告得公然侮辱他人正當理由，自無可採。
  ㈢綜上所述，被告所辯無可採信，本案事證明確，被告上開犯
    行堪以認定，應依法論科。
三、論罪科刑：
　㈠按刑法上之公然侮辱罪，係指侮辱他人，且該侮辱行為係公
    然為之始可成立，所謂「公然」，係指不特定多數人得以共
    見共聞之狀態，不以實際上果已共見共聞為必要；所謂「侮
    辱」，係指侮弄辱罵，申言之，凡以粗鄙之言語、舉動、文
    字、圖畫為侮謾辱罵，或為其他輕蔑人格之一切行為屬之。
    經查，被告對告訴人辱罵「幹你娘」、「真的垃圾」（台語
    ）等語，依照一般社會通常觀念，足以貶損之人格尊嚴及社
    會評價。又被告係公然為之，業經本院說明理由如前。
　㈡核被告所為，係犯刑法第309條第1項之公然侮辱罪。　
　㈢被告基於單一之公然侮辱犯意，於密切接近之時間、地點，
    接續實施公然侮辱之數舉動，侵害同一法益，各舉動之獨立
    性極為薄弱，應依接續犯論以包括之一罪。
　㈣爰審酌被告與告訴人並無任何糾紛，竟公然出言侮辱告訴人
    ，貶損告訴人之人格名譽，所為並非可取，又其犯後雖表示
    有與告訴人和解意願等語（見本院卷第41頁），然告訴人並
    無和解意願，並具狀陳述其對於本案之意見（見本院卷第49
    、61-67頁）；兼衡被告之智識程度、家庭經濟狀況（見本
    院卷第77頁），以及檢察官建請從重量刑等一切情狀，量處
    如主文所示之刑，並諭知如易科罰金之折算標準。
據上論斷，應依刑事訴訟法第299條第1項前段，刑法第309條第1
項，第41條第1項前段，刑法施行法第1條之1第1項，判決如主文
。
本案經檢察官張子凡提起公訴，檢察官郭逵、洪志明到庭執行職
務。
中　　華　　民　　國　　110 　年　　10　　月　　20　　日
                  刑事第十四庭  法  官  田雅心
以上正本證明與原本無異。
如不服本判決應於收受送達後20日內向本院提出上訴書狀，並應
敘述具體理由；其未敘述上訴之理由者，應於上訴期間屆滿後20
日內向本院補提理由書（均須按他造當事人之人數附繕本）「切
勿逕送上級法院」。
告訴人或被害人如不服判決，應備理由具狀向檢察官請求上訴，
上訴期間之計算，以檢察官收受判決正本之日起算。
　　　　                        書記官  王嘉麒
中　　華　　民　　國　　110 　年　　10　　月　　20　　日
【附錄論罪科刑法條】
中華民國刑法第309條
公然侮辱人者，處拘役或9千元以下罰金。
以強暴犯前項之罪者，處1年以下有期徒刑、拘役或1萬5千元以
下罰金。